【裁判字號】    98,訴,235
【裁判日期】    980630
【裁判案由】    清償借款
【裁判全文】
臺灣嘉義地方法院民事判決               98年度訴字第235號
原      告  雲林縣北港鎮農會
法定代理人  丁○○
訴訟代理人  乙○○
            丙○○
被      告  甲○○
上列當事人間請求清償借款事件，經本院於民國98年6月16日言
詞辯論終結，判決如下：
    主  文
被告應給付原告新臺幣貳佰萬元，及自民國九十七年三月二十日
起至民國九十七年四月二十日止，按年息百分之二計算之利息，
暨自民國九十七年四月二十一日起至清償日止，其逾期在六個月
以內者，逾期本金部分改按全國農業金庫基準放款利率百分之四
點一六六加一成計息，逾期利息部分按全國農業金庫基準放款利
率百分之四點一六六加一成計收違約金；逾期六個月以上者，逾
期本金部分改按全國農業金庫基準放款利率百分之四點一六六加
二成計息，逾期利息部分按全國農業金庫基準放款利率百分之四
點一六六加二成計收違約金。
被告應給付原告新臺幣壹佰萬元，及自民國九十七年四月二十日
起至民國九十七年五月二十日止，按年息百分之二計算之利息，
暨自民國九十七年五月二十一日起至清償日止，其逾期在六個月
以內者，逾期本金部分改按全國農業金庫基準放款利率百分之四
點一六六加一成計息，逾期利息部分按全國農業金庫基準放款利
率百分之四點一六六加一成計收違約金；逾期六個月以上者，逾
期本金部分改按全國農業金庫基準放款利率百分之四點一六六加
二成計息，逾期利息部分按全國農業金庫基準放款利率百分之四
點一六六加二成計收違約金。
訴訟費用新臺幣參萬零柒佰元由被告負擔。
    事實及理由
一、被告經合法通知，未於言詞辯論期日到場，核無民事訴訟法
    第386條所列各款情形，爰依原告聲請，由其一造辯論而為
    判決。
二、按不變更訴訟標的，而補充或更正事實上或法律上之陳述者
    ，非為訴之變更或追加，民事訴訟法第256條定有明文。本
    件原告起訴時訴之聲明第一項請求被告應給付原告新臺幣（
    下同）2,000,000元，及自民國97年3月20日起至97年4月20
    日止，按年息百分之2計算之利息，如上項規定利率調整時
    ，同意隨同調整，及自97年4月21日起至清償日止，其逾期
    在6個月以內者，逾期本金部分改按全國農業金庫基準放款
    利率加一成計息，逾期利息部分按全國農業金庫基準放款利
    率加一成計收違約金，逾期6個月以上者，逾期本金部分改
    按全國農業金庫基準放款利率加二成計息，逾期利息部分按
    全國農業金庫基準放款利率加二成計收違約金；第二項請求
    被告應給付原告1,000,000元，及自97年4月20日起至97年5
    月20日止，按年息百分之2計算之利息，如上項規定利率調
    整時，同意隨同調整，及自97年5月21日起至清償日止，其
    逾期在6個月以內者，逾期本金部分改按全國農業金庫基準
    放款利率加一成計息，逾期利息部分按全國農業金庫基準放
    款利率加一成計收違約金，逾期6個月以上者，逾期本金部
    分改按全國農業金庫基準放款利率加二成計息，逾期利息部
    分按全國農業金庫基準放款利率加二成計收違約金等語，並
    未表明利息及違約金所據以請求之全國農業金庫基準放款利
    率為何，嗣於98年6月4日具狀更正該部分聲明為：被告應給
    付原告2,000,000元，及自97年3月20日起至97年4月20日止
    ，按年息百分之2計算之利息，及自97年4月21日起至清償日
    止，其逾期在6個月以內者，逾期本金部分改按全國農業金
    庫基準放款利率百分之4.166加一成計息，逾期利息部分按
    全國農業金庫基準放款利率百分之4.166加一成計收違約金
    ，逾期6個月以上者，逾期本金部分改按全國農業金庫基準
    放款利率百分之4.166加二成計息，逾期利息部分按全國農
    業金庫基準放款利率百分之4.166加二成計收違約金；第二
    項請求被告應給付原告1,000,000元，及自97年4月20日起至
    97年5月20日止，按年息百分之2計算之利息，及自97年5月2
    1日起至清償日止，其逾期在6個月以內者，逾期本金部分改
    按全國農業金庫基準放款利率百分之4.166加一成計息，逾
    期利息部分按全國農業金庫基準放款利率加一成計收違約金
    ，逾期6個月以上者，逾期本金部分改按全國農業金庫基準
    放款利率百分之4.166加二成計息，逾期利息部分按全國農
    業金庫基準放款利率百分之4.166加二成計收違約金，核其
    陳述，僅屬更正事實或法律上之陳述，非屬訴之變更或追加
    ，所為更正聲明應為合法，合先敘明。
三、原告起訴主張：緣被告於民國96年3月6日向原告借款第一筆
    2,000,000元，約定於106年3月6日清償；另於96年3月21日
    向原告借款第二筆1,000,000元，約定於106年3月21日清償
    ，並均約定利率按年息百分之2計算，遲延履行時，除仍按
    上開利率計算外，逾期在6個月以內者，逾期本金部分改按
    全國農業金庫基準放款利率（被告逾期償還時基準放款利率
    為年息百分之4.166）加一成計息，逾期利息部分按全國農
    業金庫基準放款利率加一成計收違約金，逾期6個月以上者
    ，逾期本金部分改按全國農業金庫基準放款利率加二成計息
    ，逾期利息部分按全國農業金庫基準放款利率加二成計收違
    約金，詎被告第一筆借款僅繳納利息至97年3月19日；第二
    筆借款僅繳納至97年4月19日，即未依約履行，迭經催討無
    效，依兩造農業發展基金貸款約定書第六條約定，被告已喪
    失期限利益，應即清償全部借款。為此，爰依消費借貸之法
    律關係請求被告返還借款。並聲明為如主文第一項、第二項
    所示。
四、被告未於言詞辯論期日到場，亦未提出書狀作何聲明或陳述
    。
五、原告上揭主張，業據提出與所述相符之農業發展基金貸款借
    據二紙、農業發展基金貸款約定書二紙、農業金庫基準放款
    利率表一紙及被告戶籍謄本等為證，被告經合法通知，未到
    場爭執，亦未提出書狀作何聲明或陳述，本院依上開調查證
    據之結果，堪信原告之主張為真實。從而，原告依消費借貸
    之法律關係，請求(一)被告給付原告2,000,000元，及自97年3
    月20日起至97年4月20日止，按年息百分之2計算之利息，及
    自97年4月21日起至清償日止，其逾期在6個月以內者，逾期
    本金部分改按全國農業金庫基準放款利率百分之4.166加一
    成計息，逾期利息部分按全國農業金庫基準放款利率百分之
    4.166加一成計收違約金，逾期6個月以上者，逾期本金部分
    改按全國農業金庫基準放款利率百分之4.166加二成計息，
    逾期利息部分按全國農業金庫基準放款利率百分之4.166加
    二成計收違約金；(二)被告應給付原告1,000,000元，及自97
    年4月20日起至97年5月20日止，按年息百分之2計算之利息
    ，及自97年5月21日起至清償日止，其逾期在6個月以內者，
    逾期本金部分改按全國農業金庫基準放款利率百分之4.166
    加一成計息，逾期利息部分按全國農業金庫基準放款利率加
    一成計收違約金，逾期6個月以上者，逾期本金部分改按全
    國農業金庫基準放款利率百分之4.166加二成計息，逾期利
    息部分按全國農業金庫基準放款利率百分之4.166加二成計
    收違約金，為有理由，應予准許。
六、按法院為終局判決時，應依職權為訴訟費用之裁判，民事訴
    訟法第87條第1項定有明文，經核本件訴訟費用額為裁判費
    30,700元，應由敗訴之被告負擔，爰依上揭規定確定如主文
    第三項所示。
七、據上論結，原告之訴為有理由，依民事訴訟法第385條第1項
    前段、第78條，判決如主文。
中    華    民    國    98    年    6     月    30    日
                  民事第一庭法  官  柯月美
以上正本係照原本作成。
如對本判決上訴須於判決送達後20日內向本院提出上訴狀。
中    華    民    國    98    年    6     月    30    日
                            書記官  李文政


司法院資訊處製作；財團法人民間司法改革基金會備份。
